臺灣臺中地方法院刑事判決　　　　　　 96年度訴緝字第100號
公　訴　人　臺灣臺中地方法院檢察署檢察官
被　　　告　乙○○
　　　　　　　　　　　9號
　　　　　　　　　　（另案於臺灣台中監獄執行中）
上列被告因搶奪案件，經檢察官提起公訴（95年度偵字第5914號
），被告於準備程序中為認罪之陳述，經本院合議庭裁定由受命
法官獨任改行簡式審判程序審理，判決如下：
    主  文
乙○○共同意圖為自己不法之所有，而搶奪他人之動產，處有期
徒刑壹年陸月。
    事  實
一、乙○○曾因竊盜案件，經臺灣高等法院臺中分院以89年度上
    易字1001號，判處有期徒刑1年確定；再因槍砲彈藥刀械管
    制條例及搶奪案件，經本院以89年度訴字2208號，判處1年4
    月、4月、1年2月確定，合併定應執行有期徒刑2年6月，復
    因偽造文書案件，經本院以89年度訴字2923號，判處有期徒
    刑5月確定，上開4案合併定其應執行有期徒刑2年10月確定
    ；又因搶奪案件，經臺灣高等法院臺中分院以91年度上訴字
    1352號判處有期徒刑1年4月確定，另因妨害自由案件，經本
    院以90年度訴字2145號，判處有期徒刑10月確定，上開2案
    合併定應執行有期徒刑2年確定；前開案件均接續執行，甫
    於94年11月4日因縮短刑期而假釋出監，原應至95年6月20日
    始假釋期滿，詎乙○○於假釋中，仍不知警惕，與邱義誠（
    業經本院另行判決確定）因無錢花用，乃共同基於不法所有
    意圖之犯意聯絡，於民國95年3月9日18時40分許，由邱義誠
    騎乘其所有之車號Ｇ6Ｋ－183號之重型機車（車牌拆除）搭
    載乙○○，頭戴二人所有之半罩式安全帽並載黑色口罩，尋
    找搶奪目標，在臺中市○○區○○路與福興路口，見甲○○
    獨自一人步行，認有機可乘，趁甲○○不及防備之際，騎乘
    機車由甲○○左後方快速靠近，並由乙○○徒手搶奪甲○○
    所有掛於左手腕之咖啡色格紋皮包【內有ＳＡＮＹＯ牌、銀
    色、型號Ｊ１００行動電話1支；第一銀行金融卡1張（卡號
    00000000000）；台新銀行金融卡1張（卡號0
    0000000000000）；機車行照、化妝品等物】
    ，得手後，旋即加速逃逸。嗣警方於同日18時50分許，在臺
    中市○○區○○里○○路○段194號前，發現邱義誠騎乘上
    述機車搭載乙○○且未懸掛車牌，形跡可疑，遂攔停盤查二
    人，乙○○於盤查時藉口小解而將其搶得之上開銀色行動電
    話及第一銀行金融卡丟棄於路旁，為警當場發現，乙○○並
    自行自其身上交出上開台新銀行金融卡1張（均已發還甲○
    ○），始查悉上情。
二、案經臺中市警察局第六分局報告臺灣臺中地方法院檢察署檢
    察官偵查起訴。
    理  由
一、訊據被告乙○○對於前揭犯罪事實，於警詢、偵查及本院準
    備程序及審理時坦承不諱，並據同案被告邱義誠榮於警訊、
    偵查中及本院審理中供陳明確，核與被害人甲○○於警詢中
    指述之被害情節相符，復有臺中市警察局第六分局贓物認領
    保管單1份、扣押物品目錄表1份、刑案現場圖、查獲照片9
    張附卷可憑，足徵被告前揭自白與事實相符，而堪以採信。
    從而，本件事證明確，被告犯行堪以認定。
二、查被告意圖為自己不法之所有，而以不法之腕力，乘被害人
    不及防備之際，公然掠取被害人之財物，核其所為，係犯刑
    法第325條第1項之搶奪罪。被告乙○○與同案被告邱義誠就
    上開搶奪行為，有犯意聯絡，行為分擔，為共同正犯（按修
    正前刑法第28條規定：「2人以上共同『實施』犯罪之行為
    者，皆為共同正犯。」，修正後該條規定為：「二人以上共
    同『實行』犯罪之行為者，皆為共同正犯。」將舊法之「實
    施」修正為「實行」。原「實施」之概念，包含陰謀、預備
    、著手及實行等階段之行為，修僅共同實行犯罪行為始成立
    共同正犯。是新法共同正犯之範圍縮小，排除陰謀犯、預備
    犯之共同正犯。新舊法共同正犯之規定固有修正。但對本件
    被告係基於犯意聯絡，共同實行犯罪事實欄之犯行而言，不
    論新法、舊法，均構成共同正犯，上述刑法第28條之修正內
    容，對於被告並無「有利或不利」之影響，依最高法院95年
    度第21次刑事庭會議決議，應逕用裁判時法。）。爰審酌被
    告乙○○素行不佳，前已有搶奪前科，其年輕力壯，不思以
    正當方法賺取金錢，竟因缺錢花用，搶奪被害人財物，造成
    被害人財物上之損失及精神上之恐懼，影響社會秩序，惟念
    其行搶所得財物價值非鉅，事後坦承犯行，足見其應有認錯
    悔過之意，態度良好等一切情狀，量處如主文所示之刑。另
    被告乙○○及同案被告邱義誠騎乘機車時所用之半罩式安全
    帽2頂及口罩2副，乃一般機車騎士遵守交通法令之規定及防
    風所用之物，難認供本件犯罪所用之物，亦非違禁物，且未
    據扣案，無法證明其尚存在，爰不予宣告沒收，併此敘明。
三、檢察官雖以被告有多次竊盜、槍砲及搶奪等前科犯行，顯有
    犯罪之習慣，請求宣告刑前強制工作一節。惟按18歲以上之
    竊盜犯、贓物犯，有犯罪之習慣者，得於刑之執行前，令入
    勞動場所強制工作，竊盜犯贓物犯保安處分條例第3條第1項
    定有明文。然保安處分中之強制工作，旨在對嚴重職業性犯
    罪及欠缺正確工作觀念或無正常工作因而犯罪者，強制其從
    事勞動，學習一技之長及正確之謀生觀念，使其日後重返社
    會，能適應社會生活。查
    本件被告前雖有搶奪前科，惟距今已多年，且本次犯罪次數
    僅1次，所得財物非鉅，且其犯後態度尚稱良好，顯具悔意
    ，本院綜核被告犯罪之情狀，認為尚無併予宣告令入勞動場
    所強制工作之必要，附此敘明。
據上論斷，應依刑事訴訟法第273條之1第1項、第299條第1項前
段，刑法第28條、第325條第1項，判決如主文。
中　　華　　民　　國　　96　　年　　3 　　月　　26　　日
                  刑事第四庭    法  官  柯雅惠
上正本證明與原本無異。
如不服本判決，應於送達後十日內向本院提出上訴狀（須附繕
本），上訴於台灣高等法院台中分院。
                                書記官  鍾小屏
中　　華　　民　　國　　96　　年　　3 　　月　　26　　日
附錄論罪科刑法條
中華民國刑法第325條第1項
意圖為自己或第三人不法之所有 ，而搶奪他人之動產者，處6月
以上5年以下有期徒刑。
